臺灣高等法院高雄分院刑事判決　　　　　九十一年度上訴字第一三八號
　　上　訴　人　台灣高雄地方法院檢察署檢察官
　　被　　　告　丙○○
　　被　　　告　乙○○○
右上訴人因被告偽造文書等案件，不服臺灣高雄地方法院九十一年度訴字第七六九號
中華民國九十一年六月十七日第一審判決（起訴案號：臺灣高雄地方法院檢察署八十
九年度偵字第一七０六九號），提起上訴，本院判決如左：
      主      文
上訴駁回。
      理      由
一、公訴意旨略以：緣被告乙○○○為被告丙○○及案外人鄭常正二人之母，而被告
    乙○○○及被告丙○○二人竟共同基於收受贓物及偽造文書之犯意聯絡，二人明
    知被告乙○○○於民國八十六年四月間，以鄭常正名義向三陽汽車公司所購買，
    車牌號碼Ｐ二─一九五三號（後更易為ＪＪ─Ｏ六六Ｏ號）、車身號碼ＭＢ一五
    六四三號、引擎號碼ＶＡ─ＡＭ一八四ＯＯ號自用小客車一輛，係供被告乙○○○所經營之駿豐轎車出租行，對外出租之用，現已不知去向，竟於八十九年二月
    三日前之不詳時、地，向不詳姓名之人收受同款式，前於八十八年二月一日晚上
    十時許，在嘉義縣民雄鄉中正大學內，甲○○所失竊之三陽廠牌、綠色、一千五
    百九十ＣＣ、車牌號碼Ｃ三─四Ｏ四一號、車身號碼ＭＥＯＯ四七五號、引擎號
    碼ＶＡ─ＡＮ一二五三Ｏ號之自用小客車一輛，而為圖掩飾該贓物，遂以借屍還
    魂之方式，將該得手贓車車身號碼及引擎號碼磨損銷毀，變造為車身號碼ＭＢ一
    五六四三號、引擎號碼ＶＡ─ＡＭ一八四ＯＯ號之車輛，並改懸ＪＪ─Ｏ六ＯＯ
    號車牌，繼續供為車行對外出租使用，足生損害甲○○及公路監理機關對車籍管
    理之正確性。嗣被告丙○○於八十九年一月十三日凌晨一、二時許，將該贓車轉
    交付不知情之案外人劉秋雄準備駛往修理，於同日上午九時五十分許，在高雄縣
    旗山鎮仁福巷二七號附近，為警盤查時，當場發現，並扣得該贓車一輛，始得知
    上情。因認被告二人所為，係犯刑法第三百四十九條第一項收受贓物罪及同法第
    二百十六條、第二百十條行使造私文書罪嫌云云。
二、按犯罪事實應依證據認定之，無證據不得推定其犯罪事實，不能證明被告犯罪或
    其行為不罰者，應諭知無罪之判決，刑事訴訟法第一百五十四條及第三百零一條
    第一項分別定有明文。又被告否認犯罪事實所持之辯解，縱屬不能成立，但如無
    積極證據足以證明其犯罪行為，自不能以推測或擬制之方法，以為裁判基礎（最
    高法院七十八年台上字第一九八一號判決意旨參照）。另按在訴訟上用以證明事
    實之證據，須於通常一般之人均不致於有所懷疑，而得確信其為真實之程度者，
    始得據以為有罪之認定；倘其證明尚未達到此一程度，而有合理之懷疑存在，致
    使無從為有罪之確信時，即應為無罪之判決（最高法院七十六年度台上字第四九
    八六號判例意旨參照）。
三、本件公訴人係以：（一）該贓車係被害人甲○○所有而遭竊，車牌、車身及引擎
    號碼原分別為：Ｃ三─四Ｏ四一號、ＭＥＯＯ四七五號及ＶＡ─ＡＮ一二五三Ｏ
    號，事後卻經人變造為車身號碼ＭＢ一五六四三號、引擎號碼ＶＡ─ＡＭ一八四
    ＯＯ號，並改懸ＪＪ─Ｏ六ＯＯ號車牌，由被告乙○○○及丙○○二人使用之事
    實，業據被害人甲○○指述綦詳，核與證人黃興谷、張介譯、劉秋雄、鄭常正及
    警員謝總銘到庭證述明確，此外並有嘉義縣警察局車輛失竊電腦輸入單、汽車新
    領牌照登記書、汽車各項異動登記書、三陽工業股份有限公司電子計算機開立專
    用汽車出廠與貨物稅完稅照證、汽車險領款收據、汽車保險理賠計算書、三陽工
    業股份有限公司八十九年二月二十一日八九三工湖四ＢＰＯ字第Ｏ八三號函、贓
    物認領收據、引擎號碼變造相片、車輛主檔查詢作業、交通部公路總局高雄區監
    理所旗山監理站九十一年二月五日九一高監旗字第九一Ｏ一一二九號函、嘉義區
    監理所九十一年二月六日九一嘉監車字九一Ｏ一九二五號函及高雄區監理所九十
    一年二月五日九一高監車字地九一Ｏ四九一Ｏ號函等附卷足憑，是該贓車確為甲○○所有而遭竊，事後並經人變造車身、引擎號碼及改懸車牌之事實，堪予認定
    。（二）至被告乙○○○及丙○○二人辯稱：扣案車輛係伊及其夫鄭惟玉二人，
    共同自高雄縣鳳山市三陽汽車公司所購之新車，不知所購新車竟會係贓車等語；
    然該贓車車身號碼雖經磨損變造為ＭＢ一五六四三之號碼，依卷附照片所示，明
    顯可見確係經變造自ＭＥＯＯ四七五之號碼而來，並非原新車出廠時之型態，足
    見被告二人所辯與事實有違，又甲○○所遭竊車輛係八十七年八月份出廠、八十
    七年九月九日發照，惟被告所購車輛，則為八十六年一月份出廠、八十六年四月
    二十八日發照，是鄭常正所有之前開車輛出廠及領牌時間，均較甲○○遭竊遺失
    車輛出廠、領牌時間為先，則該車既係新車，衡情均不致事後會自動變易而與在
    後出廠車輛之車身、引擎號碼相同。因認被告二人所辯與常理有違，為事後卸責
    之詞，不足採信，而認定被告二人涉有前開犯行。
四、訊據被告二人，均堅決否認有何前開犯行，被告丙○○辯稱：伊平時以養鴿為業
    ，並未經營租車行。係因該車出租他人後，車尾遭撞損，伊回家時父親叫伊幫忙
    送修，才請友人劉秋雄開去修理等語；被告乙○○○辯稱：伊雖為租車行之登記
    負責人，但實際負責人則為伊先生，伊雖在租車行內幫忙，但車子送修之事，則
    由伊先生負責，該車係伊與伊先生一起去購買，不知車身為何遭變造等語。經查
    ：
（一）該懸掛ＪＪ－○六○○號自用小客車，於八十九年一月十三日上午九時五十分
      許，由劉秋雄駕駛時，在高雄縣旗山鎮仁福巷廿七號為警查獲，此業經劉秋雄
      於警訊時所證明。該車查獲後送鑑識發現該車車身號碼原為ＭＥ○○四七五號
      ，經變造為ＭＢ一五六四三號，此有照片一紙附卷可證，而車身號碼ＭＥ○○
      四七五號，原配屬車牌號碼Ｃ３－四○四一號自小客車，有三陽工業股份有限
      公司八十九年二月廿一日（８９）三工湖４ＢＰＯ字第○八三號函及該車汽車
      出廠與貨物稅完稅照證各一紙附卷可稽。Ｃ３－四○四一號自小客車，原車主
      為甲○○，且於八十八年二月一日晚上，在嘉義中正大學內失竊，失竊後並由
      友聯產物保險公司股份有限公司（以下稱友聯公司）理賠甲○○之情，亦經甲○○及友聯公司業務員張介譯二人分別於警、偵訊時所證明，並有該Ｃ３－四
      ○四一號自小客車之嘉義縣警察局車輛失竊電腦輸入單、汽車新領牌照登記書
      、汽車各項異動登記書、汽車保險理賠計算書、汽車險款領款收據各一紙附卷
      可證，足證該懸掛ＪＪ－○六○○車牌之自小客車，於八十九年一月十三日為
      警查獲時，其車身確係已失竊之Ｃ３－四○四一號自小客車編號ＭＥ○○四七
      五號之車身，而遭變造車身號碼為ＪＪ－○六○○號車之原車身號碼ＭＥ一五
      六四三號之事實，應可認定。
（二）ＪＪ－○六○○號自小客車，係八十六年一月出廠，於八十六年四月廿八日新
      領Ｐ２－一九五三號車牌號碼，車主登記為鄭常正，此有證人即南誠實業有限
      公司職員黃興谷所提出之顧客系統車輛主檔查詢作業表一紙附卷可稽，證人鄭
      常正亦證稱：由父母親用伊名義購買後，伊使用約一年多，至八十七年十二月
      十五日伊入伍時為止，將該車交給父親，伊使用時，不曾發生車禍等語（八十
      九年七月十三日警訊、九十一年一月九日偵訊及原法院九十一年六月三日審判
      筆錄參照）。另該車於八十八年二月十一日，因「車牌遺損換牌」而變更為車
      牌號碼為Ｐ５－五九四六號，再於八十八年六月廿二日繳銷車牌重領ＪＪ－○
      六○○號車牌，此亦有ＪＪ－○六○○號自小客車汽車異動歷史查詢表一紙附
      卷可稽。
（三）因依常情，一般均係ＪＪ－○六○○號車身因撞毀等原因而不知去向後，始有
      以其他贓車車身變造車身號碼後替代原車身之必要，而參諸前開ＪＪ－○六○○號自小客車車牌歷次更換過程及更換原因，其中於八十八年二月十一日，因
      「車牌遺損換牌」而變更車牌號碼，可推知該車更換車身最可能之時間，應於
      八十八月二月一日Ｃ３－四○四一號車失竊後，至八十八年二月十一日ＪＪ－
○六○○號車更換牌照前。惟應進一步查明者，則為被告二人於該車車身更換
      時或更換後收受時，是否知情，而成立偽造文書及收受贓物之犯行？
五、經查，被告二人對此均否認知情，業如前述，證人劉秋雄雖於警訊時證稱：該車
    係伊去駿豐出租行時，由丙○○交付伊使用，因該車受損，交伊去修理等語，但
    被告丙○○則辯稱：伊平時以養鴿為業，並不經營租車行，當時係伊回家，伊父
    親叫伊將車幫忙送修，伊始打電話叫劉秋雄開去修理。租車行平時係伊父親在經
    營，直到父親因案服刑後，即不再經營等語。被告乙○○○亦辯稱：租車行實際
    負責人係伊先生等語。而證人即被告乙○○○之夫鄭維玉證稱：伊確為租車行之
    實際負責人。伊自八十九年十月四日起入監服刑，伊服刑後租車行即不再經營。
    伊雖於入監前亦因案遭通緝而逃亡中，但伊仍與家中聯絡，租車行除車輛出租之
    事外，其他包括修車等事務，仍由伊處理。該車曾出租他人遭撞毀，承租人送到
    嘉義修理，修好後伊去看車沒問題後，才由承租人開回還車。但該車遭更換贓車
    車身一事，伊並不知情。又伊因案查獲後，租車行之資料均遭扣押，亦無法查知
    ，當時承租人係何人云云（原法院九十一年四月廿五日訊問及同年六月三日審判
    筆錄參照）。參諸證人鄭維玉曾於八十七年間，以經營駿豐車行為幌，專門收受
    來路不明之贓車，並加以不法變造或借屍還魂方式牟取暴利，以此營生之行為，
    而為法院判處有期徒刑三年之事實，此有臺灣高等法院臺南分院九十年度上訴字
    第一六一一號刑事判決書一紙附卷可稽，故被告二人辯稱：租車行實際負責人為
    鄭維玉等語之情，尚非不能採信。又查，鄭維玉於八十九年十月四日始因偽造文
    書案入監服刑，亦有鄭維玉之「本院法務部在監在押資料表」一紙附卷可憑，則
    鄭維玉所證：於八十九年十月四日前，伊仍實際負責租車行業務等語之情，亦非
    全不可採信。此外，則尚查無其他證據足證被告二人有經營駿豐車行之事實。故
    雖查獲時ＪＪ－○六○○號自小客車時，其車身係來自失竊之Ｃ３－四○四一號
    自小客車，並將該失竊贓車之車身變造號碼為ＪＪ－○六○○號車之車身號碼之
    事證明確，惟既尚查無證據可證被告二人即為收購失竊之Ｃ３－四○四一號自小
    客車之人，又無證據可證被告二人為變造該車車身號碼之人，或被告二人即為實
    際經營租車行之人，而曾參與該車車身之變造或曾有明知為贓物而收受之事實，
    故尚難遽認被告二人犯嫌。
六、縱上所述，既無證據足證公訴人所指被告二人之犯行，被告等之犯罪自屬不能證
    明，參諸前引法條及最高法院判決、判例意旨之說明，本件原法院為無罪之諭知
    ，核無不合。
七、檢察官不服原審判決，提起上訴，其上訴意旨略以：(一)被告丙○○及乙○○○二
    人前於本署偵查中，均供陳被告乙○○○為租車行之實際負責人，迄至原審法院
    審理中，復改口稱租車行實際負責人為乙○○○之夫鄭維玉，供詞顯然先後矛盾
    不一，是否可信，已容可疑，此為其一；(二)縱認該租車行係被告乙○○○與鄭維
    玉二人共同經營，且係爭車輛原係二人以其子鄭常正之名義所購，其後雖供為租
    車之用，然倘如鄭維玉所證稱，該車曾出租他人遭撞毀，承租人送至嘉義修理，
    修好後始由承租人開回還車，則為何就此重要事項，被告乙○○○於偵查中未曾
    提出辯解﹖或者其夫鄭維玉根本未將此重要事項，告知被告乙○○○﹖而乙○○○為何迄至偵查中仍不知悉﹖顯見鄭維玉之證詞，與被告二人於偵查中所辯，相
    互歧異，似有護二人之嫌，堪否信實，確屬可議；(三)況被告鄭維玉乃被告乙○○○之夫，且鄭維玉非僅於八十七年間，以經營駿豐車行為幌，專門收受來路不
    明之贓車，並加以不法變造或借屍還魂方式牟取暴利，而經法院判處有期徒刑三
    年確定外，另鄭維玉仍涉嫌國內多起贓車集團之竊車、變造車身號碼借屍還魂案
    件，現正由本署以九十年偵字第三五七一號等案件調查審理中，若該車確屬遭租
    車人撞毀，而送至嘉義修繕，則衡情租車人送還車輛時，該車業遭更換為贓車車
    身，鄭維玉豈有不知之理﹖甚且未將此事告知陳王清好，是鄭維玉所為證述顯悖
    常理；(四)又鄭維玉若早知租車人將該車改換贓車車身，則為何當時未向該租車人
    主張或求償﹖直至本案發生後，始以此為由提出證稱﹖且未能確實交待該車更換
    贓車車身之承租人，或涉案之修車廠﹖僅以資料遭查扣，無法查知飾辯，足見鄭
    維玉之證稱，洵無可採。(五)而被告乙○○○為租車行負責人，系爭車輛原係與其
    夫鄭維玉，共同以其子鄭常正之名義購買，其後因鄭常正服役緣故，改由車行租
    予他人使用，對此被告乙○○○及丙○○二人自承明確，顯見對該車購買及歷來
    使用情形，知之甚詳，惟渠等於警訊及本署偵查中，從未提及該車曾因租車人租
    用後撞毀，由租車人送修乙節，顯見並無鄭維玉所證稱之情事，該車引擎號碼確
    為被告乙○○○、丙○○及鄭維玉等人明知，並共同變造之事實（被告鄭維玉部
    分，由本署另案偵查中），應堪認定云云，指摘原判決不當。惟查：(一)被告丙○○在警訊中雖曾供稱：（問：駿豐轎車出租行負責人是何人﹖）答：大概是我母
    親乙○○○。被告乙○○○在偵查中亦僅供稱：（問：車行負責人﹖）答：原是
    我先生，過戶給我已有十年了等語（見警卷一頁反面，偵查卷第十三頁反面），
    並未供承乙○○○為該車行之實際負責人，(二)該車行之名義負責人雖為被告乙○○○，但實際負責人則為其夫鄭維玉，已如前述，則出租車輛遭撞既已由承租人
    修復，鄭維玉未告知被告乙○○○，與常情無違。(三)出租車輛遭撞經大修後交回
    ，鄭維玉並不知該車有無遭改換贓車，已據鄭維玉在原審中證述在卷，其己身已
    不知，如何告知被告，是公訴人上訴意旨所指或與事實不符或為推測之詞，均不
    能為被告等不利之認定，其上訴為無理由，應予駁回。
據上論結，應依刑事訴訟法第二百六十八條判決如主文。
本案經檢察官王登榮到庭執行職務。
中    華    民    國     九十一     年       九       月       十一     日
                              臺灣高等法院高雄分院刑事第九庭
              審判長法官  張明松
                                        法官  江泰章
                                        法官  任森銓
右正本證明與原本無異。
檢察官如不服本判決應於收受本判決後十日內向本院提出上訴書狀，其未述上訴理
由者，並得於提起上訴後十日內向本院補提理由書狀（均須按他造當事人之人數附繕
本)「切勿逕送上級法院」。
                                      書記官  許信宗
中    華    民    國     九十一     年       九       月       十二     日
                                                               Ａ
